臺灣士林地方法院民事判決　　　　　　　95年度訴字第1068號
原　　　告　台北富邦商業銀行股份有限公司
　　　　　　　　　　　及地下1.
法定代理人　甲○○
訴訟代理人　乙○○
　　　　　　丙○○
被　　　告　丁○○
上列當事人間請求清償信用卡消費款事件，本院於96年1月17日
言詞辯論終結，判決如下：
    主      文
被告應給付原告新臺幣伍拾壹萬柒仟佰零壹元，及其中新台幣
肆拾捌萬伍仟元自民國九十五年十月二十七日起至清償日止，按
年息百分之十九點六九計算之利息。
訴訟費用新台幣伍仟陸佰貳拾元由被告負擔。
    事實及理由
一、原告起訴主張：被告丁○○於民國91年5 月25日與原告成立
    信用卡使用契約，依約被告於領取信用卡後，即得在各特約
    商店記帳消費，且應於當期繳款截止日前全部清償或以循環
    利息方式繳付最低應繳金額，逾期未清償，除喪失期限利益
    外，應另行給付原告按年息19.69%計算之利息，及按欠繳金
    額計算最多3 期之違約金。詎被告於94年12月26日起至95年
    1 月16日止簽帳消費之款項，竟未依約繳付，迄今尚有消費
    款485,000 元、利息26,301元、違約金6,000 元及自95年10
    月27日起之利息尚未清償，為此，爰依信用卡使用契約之約
    定，請求被告如數清償等語。並聲明：被告應給付原告
    517,301 元，及其中485,000 元自95年10月27日起至清償日
    止，按年息19.69%計算之利息。
二、被告則以：原告請求之利息及違約金均過高，應予酌減等語
    ，資為抗辯。並聲明：原告之訴駁回。
三、原告主張兩造於91年5 月25日成立信用卡使用契約，依約被
    告於領取信用卡後，得在各特約商店記帳消費，且應於當期
    繳款截止日前全部清償或以循環利息方式繳付最低應繳金額
    ，否則即喪失期限利益，並需依約給付利息及違約金。又被
    告並未依約繳付，迄今尚積欠消費款485,000 元，且依契約
    之約定，尚應給付按年息19.69%計算之利息，及每月2,000
    元之違約金共3 期等情，業據其提出與所述相符之信用卡申
    請書、對帳資料查詢表、消費款明細資料表、信用卡約定條
    款、用卡須知、股份有限公司變更登記表、經濟部94年1 月
    3 日經授商字第09301242100 號函、信用卡扣款單、歷史交
    易明細查詢表等以資證明，且為被告所不爭執，自堪信為真
    實。
四、是本件爭點應為：被告請求酌減利息及違約金有無理由？經
    查：
  (一)本件兩造就使用系爭信用卡之利息計算方式，係約定以年息
    19.69%計算，均不爭執，且上開約定於卷附用卡須知及信用
    卡約定條款中亦有載明（見本院卷第11、12頁），是被告既
    自願向原告申請信用卡使用，自應受上開約定之拘束，尚不
    得片面以利息過高為由，拒絕依約給付利息。又上開約定利
    率並未超過民法第205 條所定年息20% 之最高限制，亦查無
    其他違反法令之情事，基於「契約自由」、「私法自治」之
    原則，本院自不得違背當事人立約之本旨而任意干涉增減，
    是被告所稱利息過高應予酌減云云，尚乏依據。
  (二)次按當事人約定契約不履行之違約金過高者，法院固得依民
    法第252 條以職權減至相當之數額，惟是否相當仍須依一般
    客觀事實、社會經濟狀況及當事人所受損害情形，及債務人
    若能如期履行債務，債權人可得享受之一切利益為酌定之標
    準，最高法院49年台上字第807 號著有判例可資參照。故當
    事人約定之違約金是否過高，自應綜合審酌前開各項因素加
    以判斷。經查：被告違約未繳之簽帳金額為485,000 元，此
    為被告所不爭執，依系爭信用卡契約約定條款第14條之約定
    ，其每月應繳納2,000 元之違約金，並以3 期為上限，故總
    計應繳納6,000 元之違約金。又觀諸一般銀行放款實務，除
    依前述方式計算違約金外，多以「前6 個月按約定利率10%
    ，6 個月以上按約定利率20% 」之方式計算違約金，而以本
    件被告違約之金額為485,000 元及約定利率19.69%之情形，
    倘依後者方式計算違約金，被告前6 個月每月應繳納之違約
    金為796 元（計算式：485000×1.969%÷12＝796 ，元以下
    四捨五入），6 個月後每月應繳納之違約金則為1592元，亦
    即自第7 個月起所繳納之違約金總額已超過6,000 元（796
    ×6 ＋1592＝6368），顯較本件以最多收取6,000 元違約金
    之計算方式更為不利；換言之，本件兩造所約定之違約金計
    算方式，對被告而言，已較多數銀行所採用之計算方式有利
    ，是以現今交易習慣及社會經濟狀況而論，實難認有何偏離
    市場行情而過高之情形。另經本院審酌被告共簽帳消費50萬
    元，僅清償其中之15,000元本金，且並未提供任何擔保品，
    及原告因被告違約所受之損害、就系爭契約所需承擔之風險
    、提供之信用卡服務等一切情狀，認兩造關於違約金之約定
    尚在合理範圍，並無過高情事，被告請求酌減違約金，應不
    足採。
五、綜上所述，原告依系爭信用卡契約之約定，請求被告給付
    517,301 元，及其中485,000 元自95年10月27日起至清償日
    止，按年息19.69%計算之利息，為有理由，應予准許。
六、據上論結：原告之訴為有理由，依民事訴訟法第78條，判決
    如主文。
中　　華　　民　　國　　96　　年　　1 　　月　　31　　日
                  民事第一庭  法  官  馬傲霜
以上正本證明與原本無異。
如對本判決上訴須於判決送達後20日內向本院提出上訴狀。
中　　華　　民　　國　　96　　年　　2 　　月　　5 　　日
                              書記官  許秋莉
